【裁判字號】    95,簡上,351
【裁判日期】    951229
【裁判案由】    損害債權
【裁判全文】
臺灣臺南地方法院刑事判決             95年度簡上字第351號
公  訴  人  臺灣臺南地方法院檢查署檢察官
上訴人即
被      告  乙○○
輔  佐  人  甲○○
                      之2
上列上訴人因損害債權案件，不服本院臺南簡易庭中華民國95
年6月20日95年度簡字第1933號簡易處刑判決（聲請簡易判決處
刑案號：94年度偵字第1407號），提起上訴，本院管轄之第二審
合議庭判決如下：
    主  文
上訴駁回。
    事實及理由
一、本案經審理結果，認第一審判決以被告犯刑法第356條之損
    害債權罪，判處被告有期徒刑4月，並諭知易科罰金之折算
    標準，其認事用法及量刑均無不當，應予維持，並引用第一
    審判決書及檢察官聲請簡易判決處刑書記載之事實、證據及
    理由，並補充如下：
  （一）主文欄所載「以參佰元折算壹日」補充為「以銀元參佰
        元即新臺幣玖佰元折算壹日」。
  （二）事實及理由欄二、部分補充：按行為後法律有變更者，
        適用行為時之法律，但行為後之法律有利於行為人者，
        適用最有利於行為人之法律，刑法第2條第1項定有明文
        。本件被告行為後，若干法律已有變更，茲分述如下：
    １、被告行為後，刑法施行法第1之1條業於95年6月14日增
        訂公布，於95年6月16日生效施行，該條規定：「中華
        民國94年1月7日刑法修正施行後，刑法分則編所定罰金
        之貨幣單位為新臺幣。94年1月7日刑法修正時，刑法分
        則編未修正之條文定有罰金者，自94年1月7日刑法修正
        施行後，就其所定數額提高為30倍。但72年6月26日至
        94年1月7日新增或修正之條文，就其數額提高為3倍。
        」。查本件論罪科刑之刑法分則編條文即第356條之損
        害債權罪為72年6月25日以前即已制訂生效、72年6月26
        日至94年1月7日均未曾修正、且定有罰金規定之條文，
        於95年7月1日即94年1月7日刑法修正施行後，固應依刑
        法施行法第1之1條規定，改以新臺幣計算罰金數額，且
        提高罰金數額至30倍；然被告行為時，依上開刑法分則
        編條文、罰金罰鍰提高標準條例第1條、現行法規所定
        貨幣單位折算新臺幣條例第2條規定，罰金數額則係以
        銀元（即新臺幣元之3倍折算）計算、提高為2倍至10倍
        。況倘於個案中宣告罰金刑時，依修正前刑法第33條第
        5款規定，罰金最低額可為銀元1元（即新臺幣3元），
        然依修正後刑法第33條第5款規定，罰金最低額則為新
        臺幣1,000元，此種行為後法律有變更之情形，比較結
        果，行為後之法律並無較有利於行為人可言，本院自應
        以刑法94年1月7日修正前，仍依銀元計算罰金數額，且
        未依刑法施行法第1之1條規定提高罰金數額至30倍之刑
        法分則編條文論處。
    ２、被告於犯罪時之刑法第41條第1 項前段規定：「犯最重
        本刑為5年以下有期徒刑以下之刑之罪，而受6個月以下
        有期徒刑或拘役之宣告，因身體、教育、職業、家庭之
        關係或其他正當事由，執行顯有困難者，得以1元以上3
        元以下折算1日，易科罰金。」又被告行為時之易科罰
        金折算標準，修正前罰金罰鍰提高標準條例第2條前段
        （現已刪除）規定，就其原定數額提高為100倍折算1日
        ，則本件被告行為時之易科罰金折算標準，應以銀元
        300元折算1日，經折算為新臺幣後，應以新臺幣900元
        折算為1日。惟95年7月1日修正公布施行之刑法第41條
        第1項前段則規定：「犯最重本刑為5年以下有期徒刑以
        下之刑之罪，而受6個月以下有期徒刑或拘役之宣告者
        ，得以新臺幣1千元、2千元或3千元折算1日，易科罰金
        。」比較修正前後之易科罰金折算標準，以95年7月1日
        修正公布施行前之規定，較有利於告，則應依刑法第2
        條第1項前段，適用修正前刑法第41條第1項前段規定，
        定其折算標準。
  （三）理由欄三、部分所引「（刑法）第41條第1項前段」、
        「（罰金罰鍰提高標準條例）第2條」分別補充為「修
        正前第41條第1項前段」、「廢止前第2條」。
二、被告不服原判決提起上訴，辯稱：其於犯罪後坦承犯行，且
    為一高齡81歲的老人，原審於量刑時未予以詳細審酌，所判
    處之徒刑顯然過重云云。經查被告積欠告訴人聯邦銀行新臺
    幣705萬321元，為避免其財產遭告訴人強制執行，竟於將受
    強制執行之際，將其名下登記之不動產信託登記予葉祐全後
    ，迅速以520萬元之價格，賣予不知情之蔡明東，原審以其
    犯罪之手段，所生危害非輕，亦未能與告訴人達成和解，及
    犯後坦承犯行等一切情狀量處被告有期徒刑4月，並諭知易
    科罰金之折算標準，即已依刑法第57條各款有所審酌，被告
    所提上訴理由，自亦有所審酌，認事用法並無不當，量刑亦
    屬妥適，應予維持。
三、另按刑法於94年2月2日修正公布，95年7月1日施行，就行為
    後法律變更如何適用之準據法，已由「從新從輕」改為「從
    舊從輕」，亦即除修後之新法有利於行為人時，例外適用最
    有利之新法外，要以適用行為時之舊法為原則，倘例外適用
    新法時，自應於裁判內對該例外適用為必要之說明。本件原
    審判決後刑法修改易科罰金之規定。但查行為時之易科罰金
    規定有利於上訴人，本即應以原判決所適用之行為時法為原
    則，而非例外適用修正後之新法，是故，原判決雖未及比較
    適用法律，但對判決顯然不生影響，自勿庸撤銷改判，併此
    敘明。（最高法院95年度台上字第3934號判決參照）
四、綜上所述，本件被告之上訴為無理由，應予駁回。末查本件
    原審判決未及比較新舊法，實務往例有認原判決未及比較適
    用新舊法，上訴後經比較結果雖仍以舊法有利於行為人，且
    原判決別無其他撤銷事由時，上訴審仍應以此為由撤銷改判
    。然而，修正後之刑法規定係以適用行為時法為原則，因此
    原判決雖未及比較適用，然本院第二審經比較新舊法，行為
    後之法律並非較有利於行為人，仍應適用修正前之行為時法
    ，則原判決適用行為時法即無不當，自不構成撤銷之事由，
    併此敘明。
據上論斷，應依刑事訴訟法第455條之1第1項、第3項、第368條
、第373條，判決如主文。
本案經檢察官丙○○到庭執行職務。
中    華    民    國    95    年    12    月    29    日
                  刑事第九庭  審判長法  官  楊清安
                                    法  官  卓穎毓
                                    法  官  朱中和
以上正本證明與原本無異。
不得上訴。
                                    書記官  陳著振
中    華    民    國    95    年    12    月    29    日


司法院資訊處製作；財團法人民間司法改革基金會備份。
